臺灣高等法院高雄分院刑事判決　　　　100年度上易字第146號
上　訴　人
即　被　告　朱誼宸
上列上訴人因業務侵占案件，不服臺灣高雄地方法院99年度易緝
字第47號中華民國99年10月25日第一審判決（起訴案號：臺灣高
雄地方法院檢察署96年度偵字第16306 號），提起上訴，本院判
決如下：
      主    文
上訴駁回。
      理    由
一、按不服地方法院之第一審判決而上訴者，應向管轄第二審之
    高等法院為之，且上訴書狀應敘述具體理由。第二審法院認
    為上訴書狀未敘述理由或上訴有刑事訴訟法第362 條前段之
    情形者，應以判決駁回之，刑事訴訟法第361 條第1 項、第
    367 條前段定有明文。所謂不服第一審判決之具體理由，必
    係依卷內既有訴訟資料或提出新事證，指摘或表明第一審判
    決有何採證認事、用法或量刑等足以影響判決本旨之不當或
    違法，而構成應予撤銷之具體事由，始足當之；倘僅泛言原
    判決認定事實錯誤、違背法令、量刑失之過重或輕縱，而未
    指出具體事由，或形式上雖已指出具體事由，然該事由縱使
    屬實，亦不足以認為原判決有何不當或違法者，皆難謂係具
    體事由，俾與第二審上訴制度在請求第二審法院撤銷、變更
    第一審不當或違法之判決，以實現個案救濟及節制濫行上訴
    之立法目的相契合。是倘上訴人之上訴書狀雖敘述上訴理由
    ，惟並未具體敘述第一審判決有何不當或違法情形，即與未
    敘述具體理由無異，所為上訴，即非適法。
二、本件原判決認定「朱誼宸（原名朱臺琴）自民國89年12月間
    起受僱於幸福人壽保險股份有限公司（下稱幸福人壽保險公
    司），擔任該公司高三部高榮通訊處之業務員，負責各種保
    險商品招攬、收取保險費及保戶服務等工作，係從事業務之
    人。詎朱誼宸自91年1 月起至93年4 月間，承辦幸福人壽保
    險公司信用貸款團體保險業務，竟基於意圖為自己不法所有
    之概括犯意，利用職務上向各保戶收取保險費之機會，先後
    將向如附表一至四所示之各要保人所收取如附表一至四所示
    各金額之保險費（詳如原判決附表所載），連續予以侵占入
    己，挪為私用。嗣因幸福人壽保險公司於93年2 月間，發覺
    有部分保費尚未匯入幸福人壽保險公司，始悉上情。嗣朱誼
    宸開立均以「磊匠實業有限公司、朱臺琴」為發票人，到
    期日為93年4 月20日、金額為新臺幣（下同）1,562,940 元
    ，到期日為93年5 月20日、金額為1,339,010 元，到期
    日為93年6 月15日、金額為151,470 元，到期日為93年6
    月20日、金額為1,079,450 元之4 張支票予幸福人壽保險公
    司歸還保險費，但除其中到期日為93年4 月20日之支票金額
    1,562,940 元於同年5 月份匯款補足外，其餘3 張支票均陸
    續跳票，朱誼宸侵占保險費共計4,401,975 元，扣除歸還之
    部分金額後，尚餘2,557,841 元未償還」等情，係依憑上訴
    人即被告朱誼宸（下稱被告）於原審審理中之供詞，暨證人
    林含育（即幸福人壽保險公司行政科長）、呂震宇（即案發
    時擔任幸福人壽保險公司高雄地區團保部科長）於原審審理
    中之證詞，並有「磊匠實業公司、朱臺琴」為發票人之支票
    影本4 張、朱誼宸報告書影本1 份、支付命令及其確定證明
    書影本、幸福人壽保險股份有限公司函文4 份、板信商業銀
    行總行95年11月15日板信管個銷字第0956155038號函、兆豐
    國際商業銀行95年11月16日（95）兆銀總個金字第5018號函
    、玉山銀行個人金融事業處95年11月3 日玉山個（管）字第
    06102611號函、團體保險被保險人名冊、被告與幸福人壽保
    險公司之債務清償協議書正本1 份、幸福人壽保險股份有限
    公司寄發存證信函及收執、幸福人壽保險公司新消費借貸團
    體保險要保書及保險單、幸福人壽團體保險被保險人名冊保
    險單、幸福人壽保險公司之計算表、兆豐國際商業銀行五福
    分行97年10月30日兆銀五福字第972270255 號函、玉山銀行
    個人金融事業處97年10月31日玉山個（管）字第0971023068
    號函、板信商業銀行總行97年11月25日板信管個銷字第0978
    200527號函、高雄第二信用合作社97年12月2 日高二信業存
    字第3053號函、兆豐國際商業銀行楠梓分行98年6 月19日（
    98）兆楠授字第313 號函、兆豐國際商業銀行楠梓分行98年
    7 月3 日（98）兆楠授字第347 號函、兆豐國際商業銀行五
    福分行98年9 月3 日兆銀五福字第982270183 號函等證據資
    料；認被告自白與事實相符，被告上揭犯行罪證明確，因而
    論被告朱誼宸連續犯業務侵占罪，處有期徒刑壹年捌月。已
    詳敘所憑之證據與認定之理由；所為論敘，經核並無違背經
    驗法則或論理法則，量刑亦屬允當。被告上訴意旨略以：被
    告現與幸福人壽保險公司協商，被告願每月支付5000元至清
    償完畢為止，惟仍未達成協議；被告工作尚未隱定，連支付
    房租尚有困難；被告當初因經商失敗，因而造成錯誤，後悔
    不已，請從寬量刑云云。觀諸被告上訴意旨並未具體指摘原
    判決於認定事實、適用法律及量定刑罰等有何違法或不當，
    自難謂係具體之上訴理由。依上開說明，其上訴顯不合法定
    程式，應予駁回，並不經言詞辯論為之。
據上論斷，應依刑事訴訟法第367 條前段、第372 條，判決如主
文。
中    華    民    國    100   年    2     月    11    日
                  刑事第四庭    審判長法  官  蕭權閔
                                      法  官  石家禎
                                      法  官  吳進寶
以上正本證明與原本無異。
不得上訴。
中    華    民    國    100   年    2     月    11    日
                                      書記官  陳靖華